臺灣彰化地方法院民事判決
109年度簡上字第88號
上  訴  人  大潤通運有限公司


法定代理人  陳錡烈  

訴訟代理人  顏嘉盈律師
複 代理 人  陳益軒律師
被 上訴 人  騰世達貿易有限公司

法定代理人  謝益誠  
訴訟代理人  葉瑞仁  
            熊賢祺律師
上  一  人
複 代理 人  王楫豐律師                    
上列當事人間請求損害賠償事件，上訴人對於民國109年4月28日
本院北斗簡易庭108年度斗簡字第202號第一審判決，提起上訴，
本院於民國111年1月18日言詞辯論終結，判決如下：
    主  文
上訴駁回。
第二審訴訟費用由上訴人負擔。
    事實及理由
一、被上訴人主張:兩造於民國107年7月10日成立運送契約，由
    被上訴人委託上訴人運送一個貨櫃貨物(下稱系爭貨櫃)至彰
    化縣溪州鄉正新公司溪州廠（下稱正新公司）卸貨，卸貨完
    成再將空櫃拖運回指定貨櫃場繳交空櫃，完成託運作業。同
    日周瑞堂受上訴人指派將系爭貨櫃運送至正新公司時，疏未
    依照正新公司卸貨作業流程，自行在斜降坡上先開啟貨櫃後
    門，再倒車往下沈式碼頭卸貨平台駛去，導致系爭貨櫃內之
    橡膠隔離劑400桶（下稱系爭貨物）傾翻損毀已不堪使用，
    損失新台幣（下同）367,200元，又因造成該處下沈式碼頭
    汙損，被上訴人支出板車運費7,500元、堆高機費用12,000
    元、廢棄物分類整理費40,000元及清理費40,000元，共計99
    ,500元，扣除應支付上訴人運費8,700元後，爰先位之訴依
    運送契約減縮請求上訴人給付458,000元，及自109年1月1日
    起至清償日止，按年息5%計算之利息；備位之訴依民法第18
    4條第1項前段、第188條第1項侵權行為法律關係，求為命上
    訴人與原審被告周瑞堂連帶給付相同之金額等語（未繫屬第
    二審者，不予贅述）。
二、上訴人則辯以：正新公司之下沈式碼頭如先倒車至卸貨區，
    則無法開啟貨櫃櫃門，必須先開啟貨櫃櫃門後，再倒車至卸
    貨區，因此司機周瑞堂依照正新公司人員之指示，在卸貨區
    斜降坡前剪開系爭貨櫃封條打開貨櫃後門，然後再倒車下坡
    ，並無疏失。被上訴人未將系爭貨物加固安全措施，以致於
    周瑞堂倒車到下坡處卸貨區時，系爭貨物傾翻毀損，依民法
    第634條規定，上訴人毋庸負責。倘若上訴人應就系爭貨物
    毀損負責，應以被上訴人進口之單價折算台幣計算。另依依
    民法第634條但書、第638條第1項規定，板車運費7,500元、
    堆高機服務費12,000元、廢棄物分類處理費40,000元、廢棄
    物清理費40,000元，均不在屬賠償範圍等語。
三、原審為被上訴人先位之訴勝訴之判決，並為准、免假執行之
    宣告。上訴人不服，提起上訴，上訴聲明：㈠原判決廢棄；㈡
    被上訴人在第一審之訴駁回。被上訴人答辯聲明則為：上訴
    駁回。
四、兩造經本院整理及協議簡化爭點，同意成立爭點整理協議如
    下：
  ㈠不爭執事項:
  ⒈兩造之間於107年7月10日成立運送契約，由被上訴人委託上
    訴人將系爭貨櫃運送至正新公司指定地點。同日周瑞堂受上
    訴人指派將系爭貨櫃運送至正新公司時，在卸貨區斜降坡前
    ，先剪開封條打開貨櫃後門，再倒車下坡往下沈式碼頭卸貨
    平台駛去，導致系爭貨物傾翻損毀已不堪使用。
  2.上訴人於原審109年3月31日言詞辯論時曾表明對於被上訴人
    請求各項金額及總金額不爭執（見原審卷二138頁背面）。
  3.系爭貨物，每桶17公斤，每公斤進口單價1.28美元，被上訴
    人出售予正新公司之價格為每公斤54元。
  4.系爭貨物傾翻毀損，造成該處下沉式碼頭汙損，被上訴人因
    此支出99,500元，包括：板車運費7,500元、堆高機費用12,
    000元、廢棄物分類整理費40,000元、清理費40,000元。
  5.被上訴人尚積欠上訴人運費8,700元。　
  6.貨櫃送貨簽收單下方貨主廠商請注意欄之下，有記載：「1.
    貨櫃板架裝卸放置地點由台端指示放置，如置於公共道路而
    違反交通道路處罰條例，或因遭受外車行駛而受損導致貨櫃
    、貨架受損或人員傷亡，概由台端全部負責處理」。
  ㈡爭執事項:
  ⒈依系爭運送契約，上訴人運送系爭貨物至正新公司，有無將
    系爭貨物於正新公司指定地點卸貨之義務？
  2.周瑞堂於107年7月10日運送系爭貨物至正新公司，在卸貨區
    斜降坡下坡前，先剪開封條打開貨櫃後門，再倒車下坡，就
    系爭貨物傾倒毀損，是否有過失或重大過失？
  3.被上訴人就系爭貨物之綑綁是否有過失？上訴人依民法第63
    4條但書規定主張免責，是否有理由？　
  4.若被上訴人得依民法第634條規定請求上訴人損害賠償，金
    額為何？
    ⑴系爭貨物依民法第638條第1項規定之損害賠償金額為何？
    ⑵上訴人於原審109年3月31日言詞辯論期日就被上訴人請求
      各項金額及總金額，是否已為自認?上訴人於第二審再為
      爭執，是否有理由？
    ⑶被上訴人主張因上訴人運送系爭貨物有重大過失，依民法
      第638條第3項規定，應賠償清除下沈式碼頭汙損所支出板
      車運費7,500元、堆高機費用12,000元、廢棄物分類整理
      費40,000元、清理費40,000元，共計99,500元，是否有理
      由？
  5.兩造不再提出其他爭點。
五、得心證之理由　
  ㈠兩造間於107年7月10日就系爭貨櫃成立運送契約，同日周瑞
    堂受上訴人指派將系爭貨櫃運送至正新公司時，在卸貨區斜
    降坡前，先剪開封條打開貨櫃後門，再倒車下坡往下沈式碼
    頭卸貨平台駛去，導致系爭貨物傾翻損毀已不堪使用，且造
    成該處下沈式碼頭汙損，被上訴人支出99,500元（包括：板
    車運費7,500元、堆高機費用12,000元、廢棄物分類整理費4
    0,000元、清理費40,000元）等事實，為兩造所不爭執，且
    有貨櫃送貨簽收單、貨櫃客戶應收帳款明細表、照片、統一
    發票、收據、匯出匯款憑證足憑，應可認定。
  ㈡上訴人運送系爭貨物至正新公司，違反於正新公司指定地點
    卸貨之義務:
　⒈查周瑞堂在下沈碼頭的斜坡前，將系爭貨櫃門打開，再將車
    輛駛入斜坡卸貨區，此等卸貨之過程，既為兩造所不爭執，
    且證人即正新公司原料倉儲主管林志勳於原審證稱：外來廠
    商貨櫃先經過大門登記資料後，再過磅，然後直接經過斜坡
    ，到下沈式碼頭靠先前已指定的固定碼頭，然後司機下車開
    櫃，由我們倉管員工卸貨，不會請廠商先開櫃門再倒車下坡
    ，都是到指定下沈式碼頭停靠後再開櫃門，周瑞堂駕駛的貨
    櫃根本沒有開到下沈式碼頭，無法得知他的貨櫃板架是否比
    較低，縱使比較低，不用先在下坡那邊開門，只要調整停車
    位置還是可以開啟低板架貨櫃門，由我們的倉儲去卸貨，沒
    有因為貨櫃架太低無法卸貨的情況等語明確（原審卷328-33
    2頁），核與97年5月1日正新公司原管課安全通告（原審卷5
    09頁）所載:「為了裝/卸貨櫃之安全，務必按左列規定實施
    :一.原材料裝卸/貨櫃，須緊靠卸貨台後、熄火，鎖匙須放
    置於指定位置。二.一切就緒後，才可進行裝/卸櫃作業」之
    內容相符，並經周瑞堂在該通告上簽名，足證在本件事故發
    生前，正新公司即已要求司機必須緊靠卸貨台之後，方可進
    行卸櫃作業，上訴人自有應將系爭貨物於正新公司指定地點
    卸貨之義務，且為周瑞堂所明知，竟在卸貨區斜降坡前打開
    貨櫃後門再倒車下坡，致使系爭貨物傾翻，顯然違反上開義
    務。
　⒉至於證人張家洊證稱:伊第一次去，堆高機要求要先開門才能
    靠卸貨碼頭等語，以及證人林茂霖證述正新公司的人指示他
    先開貨櫃門，再下去下沈式碼頭等語，既與證人林志勳證述
    之內容相左，更與前揭正新公司原管課安全通告之內容不符
    ，又二人均受雇於上訴人，在無其他客觀證據證明正新公司
    人員確有要求先開貨櫃門方可倒車至下沈式碼頭卸貨之事證
    下，其等之證詞即不無偏頗之虞，未能採信。故上訴人所辯
    周瑞堂是依照正新公司人員之指示，在卸貨區斜降坡下坡前
    剪開系爭貨櫃封條打開貨櫃後門，然後再倒車下坡等語，以
    及周瑞堂於原審所陳卸貨作業流程是在斜降坡下坡前先剪開
    封條打開貨櫃後門，然後再倒車下坡到卸貨區卸貨等語，均
    無可採。
  ㈢周瑞堂就系爭貨物傾倒毀損，具有重大過失:
　⒈按民法上所謂重大過失，係指欠缺一般人之注意而言。又按
    債務人之代理人或使用人，關於債之履行有故意或過失時，
    債務人應與自己之故意或過失負同一責任。但當事人另有訂
    定者，不在此限，民法第224條定有明文。
　⒉查周瑞堂前於94年間擔任山隆公司貨櫃司機時，曾於正新公
    司廠區發生行駛中貨櫃門未關之情事，經正新公司通知山隆
    公司處以扣款處分，並召開會議要求改進一節，有照片、電
    子郵件、承攬商違反安全衛生規定舉發單、一般性會議紀錄
    可佐（原審卷513-516頁）。再於97年間，其已明知在正新
    公司卸貨須緊靠在卸貨台後始得進行卸櫃，亦如前述。其仍
    違反上開該規定，在斜降坡下坡前剪開系爭貨櫃封條，打開
    貨櫃後門倒車下坡，衡諸一般常情，即足以使系爭貨物自貨
    櫃傾翻損毀，竟猶疏於一般人之注意，導致系爭貨物傾翻損
    毀，其具有重大過失，至為明顯。依前揭法條規定，上訴人
    就周瑞堂上開重大過失行為，應與自己之重大過失負同一責
    任。
　㈣上訴人未能證明被上訴人就系爭貨物之綑綁有何過失，不能
    依民法第634條但書規定主張免責:
　⒈按運送人對於運送物之喪失、毀損或遲到，應負責任。但運
    送人能證明其喪失、毀損或遲到，係因不可抗力或因運送物
    之性質或因託運人或受貨人之過失而致者，不在此限。民法
    第634條定有明文。是運送人所負者為通常事變責任，除非
    能舉證證明運送物之喪失、毀損或遲到有該條但書所列情形
    外，不問其喪失、毀損或遲到之原因是否可歸責於運送人之
    事由，運送人均應負責（最高法院86年度台上字第236號判
    決可參）。
　⒉系爭貨物係因周瑞堂上開重大過失行為傾翻毀損，已如前述
    。上訴人未能舉證證明被上訴人對於系爭貨物之綑綁，究竟
    有何過失之具體情事，其主張依民法634條但書規定免責云
    云，自不足採認。
　㈤被上訴人得依民法第634條規定請求上訴人損害賠償：
  ⒈按運送物有喪失、毀損或遲到者，其損害賠償額應依其應交
    付時目的地之價值計算之。運費及其他費用，因運送物之喪
    失、毀損，無須支付者，應由前項賠償額中扣除之。運送物
    之喪失、毀損或遲到，係因運送人之故意或重大過失所致者
    ，如有其他損害，託運人並得請求賠償。民法第638條第定
    有明文。又損害賠償，除法律另有規定或契約另有訂定外，
    應以填補債權人所受損害及所失利益為限。民法第224條前
    段、第216條第1項亦分別著有明文。
　⒉本件周瑞堂就運送契約之履行具有重大過失，則被上訴人依
    民法第638條第1、3項規定，請求上訴人賠償其所受損害及
    所失利益，即屬有據。查被上訴人出售予正新公司之橡膠隔
    離劑數量為每公斤54元，系爭貨物數量為400桶，每桶17公
    斤，損害金額共計367,200元(計算式：400桶×17公斤×54元=
    367,200元）；又被上訴人因清除下沈式碼頭汙損，支出板
    車運費7,500元、堆高機費用12,000元、廢棄物分類整理費4
    0,000元、清理費40,000元，共計99,500元等情，均為兩造
    所不爭執，且上訴人於原審言詞辯論期日當庭陳稱：「對於
    桶數處理費用價差差很大，為了單純事件，對於原告請求各
    項金額及總金額不爭執，請求法院確認是不是被告該負責」
    等語（見原審卷二138頁背面），已合於民事訴訟法第280條
    第1項前段視同自認之規定。上訴人雖嗣後於本院再予爭執
    ，然並未能舉證證明其自認與事實不符，自不符同法第279
    條第3項撤銷自認之要件，故被上訴人請求上訴人系爭貨物
    損害367,200元及清除下沈式碼頭汙損支出費用99,500元，
    本院自應採認。
  ⒊因此，被上訴人上開得請求上訴人賠償之金額，合計為466, 
    700元（367,200+99,500＝466,700），然被上訴人尚積欠上
    訴人運費8,700元，依民法第638條第2項規定扣除後，被上
    訴人得請求上訴人賠償458,000元（466,700-8,700＝458,000
    ）。
　㈥綜上所述，被上訴人依民法第638條規定，請求上訴人給付
　　458,000元，及自108年12月31日言詞辯論期日之翌日即109
    年1月1日起至清償日止，按年息百分之五計算之利息，為有
    理由，應予准許，原審於上開範圍為上訴人敗訴之判決，於
    法並無不合。上訴意旨指摘原審判決不當，求予廢棄改判，
    為無理由，應予駁回。
  ㈦本件事證已經明確，兩造其餘之攻擊或防禦方法及所用之證
    據，經本院斟酌後，認為均不足以影響本判決之結果，就不
    再逐一論列，附此敘明。
六、訴訟費用負擔之依據：民事訴訟法第78條。
中　　華　　民　　國　　111 　年　  2　　月　  15 　　日
              民事第二庭  審判長法　官　陳毓秀
                
                                法  官  王姿婷
　
                                法  官　陳弘仁
　　　　　　　　　　　　　　　　　　　
以上正本係照原本作成。
不得上訴。
中　　華　　民　　國　　111 　年　　2 　　月　15 　　日
                                書記官　許雅涵